【裁判字號】    99,易緝,9
【裁判日期】    990503
【裁判案由】    侵占
【裁判全文】
臺灣苗栗地方法院刑事判決               99年度易緝字第9號
公  訴  人  臺灣苗栗地方法院檢察署檢察官
被      告  乙○○○
上列被告因侵占案件，經檢察官聲請逕以簡易判決處刑（86年度
偵字第2748號），本院認不宜以簡易判決處刑，改依通常程序審
理，判決如下：
    主  文
本件免訴。
    理  由
一、原聲請以簡易判決處刑意旨略以：被告乙○○○意圖為自己
    不法之所有，於民國86年4 月15日，在苗栗縣頭份鎮民族里
    新屋家136 號甲○○住處，趁甲○○需錢之際，向甲○○陳
    稱伊可幫他調錢，並在10天內拿到錢。黃男即開立1 張支票
    交予葉女幫忙調現，詎葉女拿到支票後，不僅未幫其調取現
    金，更易持有為所有，將支票存入銀行欲自行兌現，將該支
    票侵占入己。因認被告涉有刑法第335 條第1 項之侵占罪嫌
    等語。
二、按案件時效已完成者，應諭知免訴之判決，並得不經言詞辯
    論為之，刑事訴訟法第302 條第2 款、第307 條分別定有明
    文。次按追訴權之時效，如依法律之規定，偵查、起訴或審
    判之程序不能開始或繼續時，停止其進行；前項時效停止，
    自停止原因消滅之日起，與停止前已經過之期間，一併計算
    ；停止原因繼續存在之期間，如達於修正前刑法第80條第1
    項各款所定期間4 分之1 者，其停止原因視為消滅，亦為修
    正前刑法第83條所明定。又已實施偵查及經提起訴訟，且在
    審判進行中，均不生時效進行之問題。所謂實施偵查者，係
    指檢察署收受警局移送書或告訴、告發之日起為檢察官發動
    偵查權之時而言（司法院大法官會議釋字第138 號、釋字第
    123 號解釋及最高法院82年9 月21日第10次刑事庭會議決議
    意旨參照）。
三、次按，被告乙○○○行為後，刑法第80條、第83條關於追訴
    權時效期間、停止之規定，業已於94年2 月2 日修正公布，
    並於95年7 月1 日施行，依現行刑法第2 條第1 項規定：「
    行為後法律有變更者，適用行為時之法律。但行為後之法律
    有利於行為人者，適用最有利於行為人之法律」，因追訴權
    時效期間之長、短，關係是否行為人受到刑事追訴或處罰，
    而追訴時效完成者，依刑事訴訟法第302 條第2 款規定應諭
    知免訴判決，而免訴判決為實體判決，因此關於追訴時效期
    間之修正，應屬實體刑罰法律變更，而有刑法第2 條第1 項
    規定之適用（臺灣高等法院暨所屬法院因應新修正刑法施行
    座談會問題13之研討結果意見參照）。茲就新、舊法比較適
    用情形分述如下：
（一）修正前刑法第80條規定：「追訴權，因左列期間內不行使
      而消滅：一、死刑、無期徒刑或10年以上有期徒刑者，20
      年。二、3 年以上10年未滿有期徒刑者，10年。三、1 年
      以上3 年未滿有期徒刑者，5 年。四、1 年未滿有期徒刑
      者，3 年。五、拘役或罰金者，1 年。前項期間自犯罪成
      立之日起算。但犯罪行為有連續或繼續之狀態者，自行為
      終了之日起算」。另依修正前刑法第83條規定：「追訴權
      之時效，如依法律之規定，偵查、起訴或審判之程序，不
      能開始或繼續時，停止其進行。前項時效停止，自停止原
      因消滅之日起，與停止前已經過之期間，一併計算。停止
      原因繼續存在之期間，如達於第80條第1 項各款所定期間
      4 分之1 者，其停止原因視為消滅」。
（二）修正後刑法第80條則規定：「追訴權，因下列期間內未起
      訴而消滅：一、犯最重本刑為死刑、無期徒刑或10年以上
      有期徒刑之罪者，30年。二、犯最重本刑為3 年以上10年
      未滿有期徒刑之罪者，20年。三、犯最重本刑為1 年以上
      3 年未滿有期徒刑之罪者，10年。四、犯最重本刑為1 年
      未滿有期徒刑、拘役或罰金之罪者，5 年。前項期間自犯
      罪成立之日起算。但犯罪行為有繼續之狀態者，自行為終
      了之日起算」。至修正後刑法第83條規定：「追訴權之時
      效，因起訴而停止進行。依法應停止偵查或因犯罪行為人
      逃匿而通緝者，亦同。前項時效之停止進行，有下列情形
      之一者，其停止原因視為消滅：一、諭知公訴不受理判決
      確定，或因程序上理由終結自訴確定者。二、審判程序依
      法律之規定或因被告逃匿而通緝，不能開始或繼續，而其
      期間已達第80條第1 項各款所定期間4 分之1 者。三、依
      第1 項後段規定停止偵查或通緝，而其期間已達第80條第
      1 項各款所定期間4 分之1 者。前2 項之時效，自停止原
      因消滅之日起，與停止前已經過之期間，一併計算」。
（三）本件被告乙○○○所涉犯之刑法第335 條第1 項之侵占罪
      ，其法定最高本刑為5 年以下有期徒刑，其追訴權時效期
      間依修正前刑法第80條第1 項第4 款規定為10年，再依修
      正前刑法第83條規定加計因通緝無法進行審判之停止進行
      期間（10年追訴權時效期間4 分之1 為2 年6 月），修法
      前之追訴權時效加計停止期間即為12年6 月；而依修正後
      刑法第80條第1 項第4 款規定，其追訴權時效為20年，加
      計停止進行之期間（20年追訴權時效期間4 分之1 為5 年
      ），則修法後之追訴權時效加計4 分之1 停止期間為25年
      ，茲經比較新舊法之結果，自以修正前刑法上開規定，對
      於被告乙○○○有利，依刑法第2 條第1 項前段規定，本
      件自應適用被告乙○○○行為時之上開修正前刑法規定。
四、經查：本件被告乙○○○最後犯罪行為終了日，依原聲請簡
    易判決處刑意旨，為86年4 月15日，其追訴權時效期間，依
    修正前刑法第80條第1 項第4 款規定為12年6 月，已如前述
    。本件經檢察官於86年8 月22日受理後開始實施偵查，於86
    年10月28日聲請逕以簡易判決處刑，並於86年11月25日繫屬
    於本院，迄本院於87年2 月19日發布通緝日止之期間共5 月
    28日（此期間不生時效進行之問題），再加計因被告乙○○
    ○通緝，致本案審判程序不能開始，而停止追訴權時效進行
    所達上開追訴權期間4 分之1 期間（即12年6 月），被告乙
    ○○○所犯前開侵占犯行，其追訴權時效應至99年4 月13日
    完成。惟被告乙○○○迄今仍未緝獲歸案，其所犯前開侵占
    罪嫌之追訴權已因時效完成而消滅，爰不經言詞辯論，逕為
    免訴之諭知。
據上論斷，應依刑事訴訟法第302 條第2 款、第307 條，判決如
主文。
中    華    民    國    99    年    5     月    3     日
                  刑事第二庭  審判長法  官  楊清益
                                    法  官  蔡志宏
                                    法  官  魏宏安
以上正本證明與原本無異。
如不服本判決應於收受判決後10日內向本院提出上訴書狀，並應
應敘述具體理由。其未敘述上訴理由者，應於上訴期間屆滿後20
日內向本院補提理由書( 均須按他造當事人之人數附繕本) 「切
勿逕送上級法院」。告訴人或被害人如對本判決不服者，應具備
理由請求檢察官上訴，其上訴期間之計算係以檢察官收受判決正
本之日期為準。
                                    書記官  張玉楓
中    華    民    國    99    年    5     月    3     日

司法院資訊處製作；財團法人民間司法改革基金會備份。
